臺灣橋頭地方法院刑事判決　　　　　　110年度簡上字第163號
上　訴　人　臺灣橋頭地方檢察署檢察官
被　　　告　洪詩媛



上列上訴人因被告詐欺案件，不服本院橋頭簡易庭中華民國110
年8 月20日110 年度簡字第149 號第一審簡易判決（聲請簡易判
決處刑案號：臺灣橋頭地方檢察署109 年度偵緝字第410 號），
提起上訴，本院管轄之第二審合議庭判決如下：
    主  文
上訴駁回。
    事實及理由
一、本案經本院審理結果，認第一審判決認事用法及量刑均無不
    當，應予維持，爰引用第一審簡易判決記載之事實、證據及
    理由（如附件）。
二、上訴意旨略以：原審認定被告洪詩媛交付金融帳戶供他人使
    用，具有幫助詐欺取財之未必故意，而被告為具有正常事理
    判斷能力之成年人，對該金融帳戶同時作為該他人或其所屬
    犯罪集團收受，並用於特定犯罪所得使用及提領，會產生遮
    斷金流以逃避國家追訴、處罰效果等節，其主觀上應有所認
    識，而具有不確定故意，然原審漏未審酌最高法院刑事大法
    庭108 年度台上大字第3101號裁定揭櫫之法律解釋適用原則
    ，致漏論被告同時成立一般洗錢罪之幫助犯，顯有判決違背
    法令之違失，請撤銷原判決，另為適當合法之判決。
三、經查：
  ㈠洗錢防制法所稱之「洗錢」行為，依第2 條之規定，係指：
    一、意圖掩飾或隱匿特定犯罪所得來源，或使他人逃避刑事
    追訴，而移轉或變更特定犯罪所得；二、掩飾或隱匿特定犯
    罪所得之本質、來源、去向、所在、所有權、處分權或其他
    權益者；三、收受、持有或使用他人之特定犯罪所得。並於
    第14條、第15條規定其罰則，俾防範犯罪行為人以製造資金
    流動軌跡斷點之手段，使其形式上轉換為合法來源，去化不
    法利得與犯罪間之聯結，以掩飾或切斷特定犯罪所得與犯罪
    之關聯性，藉以逃避追訴、處罰。關於第2 條第2 款之掩飾
    、隱匿行為，目的在遮掩、粉飾、隱藏、切斷特定犯罪所得
    與特定犯罪之間關聯性，此類型之洗錢行為，須與欲掩飾、
    隱匿之特定犯罪所得具有事實上接觸關係。雖第2 條修正立
    法理由說明例示販售帳戶予他人使用為洗錢類型之一，惟文
    義解釋為法律解釋之基礎，立法理由僅屬眾多解釋方式之一
    ，仍應就法條文字規範目的及保護利益具體分析。對於提供
    金融帳戶提款卡及密碼供他人使用者，已失去對該帳戶之實
    際管領使用權限，雖有特定犯罪之被害人匯入款項，此時之
    金流仍屬透明易查，形式上無從漂白犯罪所得來源，尚未造
    成金流斷點，而待特定犯罪之正犯提領該不法利得，始能切
    斷金流移動軌跡，去化該犯罪所得與特定犯罪之聯結，而由
    該正犯成立一般洗錢罪。故倘非基於正犯之故意，單純提供
    帳戶提款卡、存摺、密碼，而未參與後續領款行為，即無從
    成立一般洗錢罪之共同正犯。再者，一般未進而參與後續提
    款行為而僅係人頭帳戶提供者，與詐欺集團成員通常僅有短
    暫接觸，相識甚淺，甚或未曾謀面，僅是因貪圖一時便利或
    惑於小利而容任他人使用其帳戶，則在無證據證明被告將能
    針對詐騙贓款分取相當報酬或利得，且勢將因提供自己帳戶
    而輕易遭檢警人員查獲之情況下，其主觀上是否有自甘揭露
    出名以掩飾詐欺集團成員遂行取贓目的，使詐欺集團成員得
    隱匿在人頭帳戶之保護傘下之洗錢犯意，尚屬有疑。
  ㈡至最高法院108 年度台上大字第3101號大法庭裁定雖揭示：
    「如提供金融帳戶之行為人主觀上認識該帳戶可能作為對方
    收受、提領特定犯罪所得使用，對方提領後會產生遮斷金流
    以逃避國家追訴、處罰之效果，仍基於幫助之犯意，提供該
    帳戶之提款卡及密碼，以利洗錢之實行，應論以一般洗錢罪
    之幫助犯」。然提供金融帳戶之行為人是否成立一般洗錢罪
    之幫助犯，仍應以主觀上有無認識為斷。近年來詐欺事件恆
    傳，政府機關為防止民眾遭到詐欺集團成員矇騙致生損害，
    透過各種宣傳途徑，經常灌輸民眾當前詐欺集團慣用手法，
    避免民眾上當。其中借用他人之金融帳戶，作為詐欺集團向
    被害人取得錢財之工具，一般智慮健全者大都能理解知曉，
    並提高防範不任意將個人金融帳戶交付他人，避免遭到詐欺
    集團利用其金融帳戶資為詐欺取財工具，此部分之幫助行為
    ，在於詐欺集團利用金融帳戶取信被害人，認為係與願意提
    供真實帳戶之人進行交易，而與詐欺行為之助成具直接關聯
    性。然而，「洗錢」為專業用語，涉及複雜之金融及法律概
    念，一般民眾通常無法充分理解「洗錢」之概念及範疇，況
    且行為人提供金融帳戶後，得否助成洗錢行為之遂行，端視
    後續詐欺集團成員處理款項之方式而有不同，除非行為人提
    供金融帳戶時，已對詐欺集團成員提領現金後，將以層層轉
    交方式造成金流斷點等節有高度認識，始可認其所為與一般
    洗錢罪具有直接關聯性之幫助行為。從而，一般民眾提供金
    融帳戶之存摺、提款卡、密碼予不熟識之人，其主觀上或可
    預見詐欺集團可能會利用該金融帳戶作為詐欺取財工具，而
    存有幫助詐騙者遂行詐欺犯罪之不確定故意，但若謂不問情
    節均認提供金融帳戶者，主觀上已認識該帳戶可能作為對方
    收受、提領特定犯罪所得使用，且對方提領後會產生遮斷金
    流以逃避國家追訴、處罰之效果，即係將幫助詐欺行為與幫
    助洗錢行為之主觀犯意等同視之，故除非各別個案中有證據
    得證明被告對提供帳戶之行為確有協助「掩飾、隱匿特定犯
    罪所得」之故意或未必故意（例如被告曾涉相類案件而遭檢
    警偵辦、法院審理或曾為相類案件之被害人、告訴人、輔佐
    人等關係人，或曾就讀金融相關科系或曾從事金融業、金融
    風險管理等特殊之學經歷）外，自無法遽加論以較重之幫助
    洗錢罪。
  ㈢被告固將其所有華南銀行帳戶提供予他人，惟依現存卷證無
    法證明被告對於上開帳戶內被害人所匯款項，有幫助掩飾、
    隱匿犯罪所得，營造合法來源之外觀，使金錢來源無法追溯
    之行為。再者，本案係被告以外之人施行詐術後，要求被害
    人將金錢直接匯入被告上開帳戶，屬於詐欺正犯之犯罪手段
    ，並非詐欺正犯取得財物後，自行或另由被告掩飾、隱匿詐
    欺所得。況詐欺取財之犯罪型態甚多，被告所能預見或可得
    預見者僅止於其所供帳戶乃係供被害人匯入款項所用，甚難
    就詐欺集團人員多寡、具體訛詐手段、是否層轉犯罪所得，
    或將所得來源合法化以產生金流斷點有所認識。本案復無證
    據證明被告知悉提領其帳戶內贓款之人，有無再轉交其他共
    犯以遮斷金流，抑或逕為提領花用。是被告雖將上開帳戶輾
    轉提供予詐欺集團使用，僅得認其基於縱若有人持以作為犯
    罪工具亦無違反其本意之不確定幫助詐欺犯意；至於取得該
    帳戶之詐欺集團成員，除自帳戶提領款項以取得犯罪所得外
    ，客觀上是否尚有洗錢防制法第2 條第2 款所示洗錢行為？
    被告提供上揭帳戶之同時，主觀上對於該詐欺集團有遮斷金
    流效果之洗錢行為是否有認識？檢察官均未能提出事證證明
    被告主觀上有何掩飾、隱匿犯罪所得之犯意，或就幫助洗錢
    有所認識或預見，自不能僅因被告提供上開帳戶之行為即論
    以洗錢或幫助洗錢之罪責。從而，原審未論以幫助洗錢罪名
    ，並無違誤。
  ㈣量刑之輕重，係屬事實審法院得依職權自由裁量之事項，苟
    於量刑時，已依行為人之責任為基礎，並斟酌刑法第57條各
    款所列情狀，而未逾越法定範圍，又未濫用其職權，即不得
    遽指為違法；在同一犯罪事實與情節，如別無其他加重或減
    輕之原因，下級審法院量定之刑亦無過重或失輕之不當情形
    ，則上級審法院對下級審法院之職權行使，原則上應予尊重
    （最高法院72年台上字第6696號判例、85年度台上字第2446
    號判決意旨參照）。準此，法官量刑，如非有上揭明顯違法
    情事，自不得擅加指摘其違法或不當。查原審已審酌被告係
    成年人，在政府及大眾媒體之廣泛宣導下，理應對於國內現
    今詐騙案件層出不窮之情形有所認知，竟率爾提供上開帳戶
    資料予實行詐欺犯罪者行騙財物，除造成犯罪偵查機關追查
    贓款及詐欺集團成員困難，致使詐欺犯罪更加猖獗氾濫，破
    壞社會秩序，亦迫使被害人求償困難，實有不該；然其並未
    實際參與詐欺取財行為，兼衡被告自述小康之生活狀況、高
    職畢業之智識程度、犯罪之動機、目的、手段係提供帳戶容
    任犯罪集團使用，提供之帳戶數量（1 本）、被害人數（1
    人）、金額（共計新臺幣99,975元）、所生損害、終能坦承
    犯行之犯後態度，暨迄今未與告訴人張琬婷達成和解、無前
    科之品行等一切情狀，量處前揭刑度，核原審所量處之刑與
    被告之犯罪情節尚屬相當，亦未逾越客觀上之適當性、相當
    性及必要性之比例原則，量刑尚屬妥適，無裁量濫用之情事
    。
四、綜上所述，原審認事用法有據，量刑尚屬妥適，檢察官執前
    開理由提起上訴請求撤銷原判決即無理由，應予駁回。
五、被告經本院合法傳喚，無正當理由而未到庭，是依刑事訴訟
    法第455 條之1 第3 項準用同法第371 條之規定，不待其陳
    述逕為一造辯論判決。
據上論斷，依刑事訴訟法第455 條之1 第1 項、第3 項、第368
條、第371 條、第373 條，判決如主文。
本案經檢察官呂建興聲請簡易判決處刑，檢察官陳俐吟到庭執行
職務。
中    華    民    國  111     年    1     月    7     日
                  刑事第六庭    審判長法  官  陳明呈
                                      法  官  方佳蓮
                                      法  官  陳奕帆
以上正本證明與原本無異。
不得上訴。
中    華    民    國  111     年    1     月    7     日
                                      書記官  蘇千雅
附錄本案論罪科刑法條：
中華民國刑法第30條
幫助他人實行犯罪行為者，為幫助犯。雖他人不知幫助之情者，
亦同。
幫助犯之處罰，得按正犯之刑減輕之。
中華民國刑法第339 條
意圖為自己或第三人不法之所有，以詐術使人將本人或第三人之
物交付者，處5 年以下有期徒刑、拘役或科或併科50萬元以下罰
金。
以前項方法得財產上不法之利益或使第三人得之者，亦同。
前二項之未遂犯罰之。
　
附件：
臺灣橋頭地方法院刑事簡易判決          110年度簡字第149號
聲  請  人  臺灣橋頭地方檢察署檢察官
被      告  洪詩媛
上列被告因詐欺案件，經檢察官聲請以簡易判決處刑（109 年度
偵緝字第410號），本院判決如下：
    主  文
洪詩媛幫助犯詐欺取財罪，處有期徒刑貳月，如易科罰金，以新
臺幣壹仟元折算壹日。
    事實及理由
一、本案之犯罪事實、證據，均引用檢察官聲請簡易判決處刑書
    之記載（如附件）。
二、論罪科刑：
    核被告所為，係犯刑法第30條第1 項、第339 條第1 項之幫
    助詐欺取財罪。另被告未實際參與詐欺取財之犯行，所犯情
    節較正犯輕微，爰依刑法第30條第2 項之規定，減輕其刑。
三、爰審酌被告係成年人，在政府及大眾媒體之廣泛宣導下，理
    應對於國內現今詐騙案件層出不窮之情形有所認知，竟率爾
    提供系爭帳戶資料予實行詐欺犯罪者行騙財物，除造成犯罪
    偵查機關追查贓款及詐欺集團成員困難，致使詐欺犯罪更加
    猖獗氾濫，破壞社會秩序，亦迫使被害人求償困難，實有不
    該；然其並未實際參與詐欺取財行為，兼衡被告自述小康之
    生活狀況、高職畢業之智識程度、犯罪之動機、目的、手段
    係提供帳戶容任犯罪集團使用，提供之帳戶數量（1 本）、
    被害人數（1 人）、金額（共計新臺幣99,975元）、所生損
    害、終能坦承犯行之犯後態度，暨迄今未與告訴人達成和解
    、無前科之品行等一切情狀，量處如主文所示之刑，併諭知
    易科罰金折算之標準。
四、不予沒收部分：
  ㈠至告訴人匯入被告系爭帳戶內之款項，旋即遭不詳詐騙集團
    成年成員提領殆盡等情，有系爭帳戶之交易明細表1 份在卷
    可證，固可認該等款項應係本案位居詐欺取財犯罪正犯地位
    之行為人所取得之犯罪所得，惟依本案現存卷證資料，尚查
    無其他積極證據可資認定被告有因而分得上開犯罪所得之事
    實，故本院亦不予宣告沒收或追徵。
  ㈡被告曾交付自己系爭帳戶資料予詐欺集團而供其作為犯罪所
    用之物，且屬被告所有，原得依刑法第38條第2 項或第4 項
    之規定沒收該等物品或向被告追徵其價額。惟上開帳戶於案
    發後，已由警方向金融機構通報為警示帳戶，已如前述，而
    依「金融機構聯防機制作業程序」之規定，金融帳戶一旦遭
    通報為警示帳戶，該帳戶之存款餘額即遭圈存或止扣；另依
    「存款帳戶及其疑似不法或顯屬異常交易管理辦法」第5 條
    之規定，存款帳戶一經通報為警示帳戶者，應即通知財團法
    人金融聯合徵信中心，並暫停該帳戶全部交易功能。是被告
    交予詐欺正犯之自己系爭帳戶資料即使未能扣案，亦已失去
    所有交易功能。如宣告沒收，對於沒收制度所欲達成之社會
    防衛並無任何助益，是本院認為已無沒收或追徵之必要，故
    均不予宣告沒收或追徵價額，均附此敘明。
五、依刑事訴訟法第449 條第1 項前段、第3 項、第454 條第2
    項，逕以簡易判決處刑如主文。
六、如不服本判決，得自收受本判決書送達之日起20日內，向本
    院提起上訴狀（須附繕本），上訴於本院管轄之第二審合議
    庭。
七、本案經檢察官呂建興聲請簡易判決處刑。
中    華    民    國   110    年    8     月    20    日
                  橋頭簡易庭    法  官  廖華君
以上正本證明與原本無異。
中    華    民    國   110    年    8     月    20    日
                                書記官  陳佳彬
 
附錄本判決論罪法條：
刑法第30條
幫助他人實行犯罪行為者，為幫助犯。雖他人不知幫助之情者，
亦同。
幫助犯之處罰，得按正犯之刑減輕之。
刑法第339 條
意圖為自己或第三人不法之所有，以詐術使人將本人或第三人之
物交付者，處5 年以下有期徒刑、拘役或科或併科50萬元以下罰
金。
以前項方法得財產上不法之利益或使第三人得之者，亦同。
前二項之未遂犯罰之。
 
原判決之附件：
臺灣橋頭地方檢察署檢察官聲請簡易判決處刑書
                                    109年度偵緝字第410號
    被      告  洪詩媛  （年籍詳卷）
上被告因詐欺案件，業經偵查終結，認為宜聲請以簡易判決處刑
，茲將犯罪事實及證據並所犯法條分敘如下：
        犯罪事實
一、洪詩媛可預見一般取得他人金融帳戶常與財產犯罪有密切之
    關聯，亦知悉詐騙集團等不法份子經常利用他人存款帳戶、
    提款卡、密碼以轉帳方式，詐取他人財物，並以逃避追查，
    竟仍以不違背其本意之幫助犯意，以一個帳戶每5 日新臺幣
     (下同) 10,000元之代價出租帳戶予真實姓名年籍不詳自稱
    「李紫瑄」之詐騙集團成員，其依該人指示，將其申設之華
    南商業銀行帳號000000000000號帳戶（下稱華南銀行帳戶）
    之金融卡密碼更改為112233，並於民國108 年10月14日前之
    某日某時許，在某統一便利超商門市，將前揭華南銀行帳戶
    之提款卡寄交予該人，以供該人所屬之詐欺集團作為詐騙財
    物之用。嗣該詐欺集團成員即共同意圖為自己不法之所有，
    基於詐欺取財之犯意聯絡，於108 年10月14日20時39分許，
    佯為ANDEN HUD 拍賣及銀行客服人員，撥打電話向張琬婷謊
    稱因購物作業疏失致重複扣款，須依指示操作網路銀行取消
    云云，致告訴人陷於錯誤，而依指示於同日21時40分、42分
    許，匯款新臺幣（下同）49,987元（未含手續費5 元）及49
    ,988元（未含手續費5 元）至上開華南銀行帳戶內，旋遭提
    領一空。嗣張琬婷察覺有異報警處理，始查悉上情。
二、案經張琬婷訴由高雄市政府警察局旗山分局報告偵辦。
        證據並所犯法條
一、上開犯罪事實，業據被告洪詩媛於偵查中坦承不諱，核與告
    訴人張琬婷於警詢時之指述情節相符，復有前揭華南銀行帳
    戶開戶個人資料、交易明細、被告提供之臉書網頁畫面、LI
    NE通訊軟體對話紀錄、告訴人提供之網路轉帳截圖、詐騙來
    電紀錄、內政部警政署反詐騙諮詢專線紀錄表、受理詐騙帳
    戶通報警示簡便格式表、金融機構協助受詐騙民眾通知疑似
    警示帳戶通報單、受理各類案件紀錄表、受理刑事案件報案
    三聯單等資料在卷可稽。本件事證明確，被告犯嫌洵堪認定
    。
二、核被告洪詩媛所為，係犯刑法第30條第1 項前段、第339 條
    第1 項詐欺取財罪之幫助犯嫌。
三、依刑事訴訟法第451 條第1 項聲請逕以簡易判決處刑。
    此    致
臺灣橋頭地方法院
中    華    民    國   109    年    12    月    20    日
                              檢  察  官  呂  建  興